臺灣高等法院臺中分院刑事判決
111年度上訴字第380號
上  訴  人  
即  被  告  曾炳諺


指定辯護人  本院公設辯護人  郭博益
上列上訴人因毒品危害防制條例案件，不服臺灣臺中地方法院11
0年度訴字第848號中華民國110年11月23日第一審判決（起訴案
號：臺灣臺中地方檢察署110年度偵字第9124號；及移送併辦案
號：110年度偵字第12501號），提起上訴，本院判決如下：
    主  文
上訴駁回。
    事  實
一、曾炳諺明知甲基安非他命係毒品危害防制條例第2條第2項第
    2款所公告列管之第二級毒品，不得販賣、持有，竟與呂政
    憲共同基於販賣第二級毒品甲基安非他命以營利之犯意聯絡
    ，推由曾炳諺透過交友軟體Say hi中尋找有意購毒之人，於
    民國109年10月28日某時，為執行網路巡邏任務員警發現，
    而與其互加為通訊軟體LINE好友，經曾炳諺多次向佯裝購毒
    者之員警探詢有無購買甲基安非他命之意願後，雙方於110
    年3月3日凌晨3時22分許，達成交易毒品事宜之協議；曾炳
    諺隨即以通訊軟體LINE轉知呂政憲上情，由呂政憲向真實姓
    名年籍不詳、綽號「阿榮」之人購入甲基安非他命1包後，
    於同年3月7日晚上10時31分許，駕駛車牌號碼000-0000號租
    賃小客車搭載曾炳諺自桃園南下，翌（8）日凌晨0時12分許
    ，2人抵達臺中市○○區○○○街0號後，由曾炳諺下車將附表編
    號1所示之第二級毒品交付給佯裝購毒者之員警，員警則以
    需上樓確認毒品重量後再交付尾款為由，僅先交付部分價金
    即現金新臺幣（下同）8000元（鈔票號碼：JK219484UG、RY
    618136AL、QV731961DR、PX656750FQ、LY44978CN、LV60919
    6ER、EN455865XH、QZ799351DM號）；曾炳諺收受後，便打
    電話叫暫時駕車至他處之呂政憲返回，並將上開8000元丟入
    車內給呂政憲，呂政憲得款後，即駕車離開，惟嗣因施用海
    洛因致身體不適，暫停於路旁休息；曾炳諺則隨員警至臺中
    市○○區○○路0段000號17樓之10，上樓後，員警旋即表明身分
    並逮捕曾炳諺，並扣得附表編號1、2所示之物。嗣因曾炳諺
    之供述，於臺中市北屯區北平路4段與文昌東六街口查獲呂
    政憲，並扣得附表編號3所示之物及現金1萬7100元（含員警
    佯作購毒價金之8000元）、海洛因1包（毛重1.57公克，其
    施用毒品部分由檢察官另案偵辦），該次交易因購毒者自始
    無購買毒品之真意而不遂。
二、案經臺中市政府警察局第五分局移請臺灣臺中地方檢察署檢
    察官偵查起訴及移送併辦。
    理  由
壹、證據能力部分：
一、按刑法上所謂警員之陷害教唆，係指行為人原無犯罪的意思
    ，純因具有司法警察權者之設計誘陷，以唆使其萌生犯意，
    待其形式上符合著手於犯罪行為的實行時，再予逮捕者而言
    。此種「陷害教唆」，因行為人原無犯罪的意思，具有司法
    警察權者復伺機逮捕，係以不正當手段入人於罪，尚難遽認
    被陷害教唆者成立犯罪。至於刑事偵查技術上所謂之「釣魚
    」者，則指對於原已犯罪或具有犯罪故意的人，司法警察於
    獲悉後為取得證據，以設計引誘的方式，佯與之為對合行為
    ，使其暴露犯罪事證，待其著手於犯罪行為的實行時，予以
    逮捕、偵辦者而言。此種「釣魚」，因屬偵查犯罪技巧的範
    疇，並未違反憲法對於基本人權之保障，且於公共利益之維
    護有其必要性，故所蒐集之證據資料，自可具有證據能力（
    最高法院107年度台上字第2233號判決參照）。查本件係由
    員警運用設計引誘之技巧，使被告暴露犯罪事證而加以逮捕
    偵辦，被告及辯護人對此亦不爭執，揆諸前開說明，以此方
    式取得之證據，應有證據能力。
二、次按被告以外之人於審判外之陳述雖不符刑事訴訟法第159
    條之1至第159條之4等4條之規定，而經當事人於審判程序同
    意作為證據，法院審酌該言詞陳述或書面陳述作成時之情況
    ，認為適當者，亦得為證據。當事人、代理人或辯護人於法
    院調查證據時，知有刑事訴訟法第159條第1項不得為證據之
    情形，而未於言詞辯論終結前聲明異議者，視為有前項之同
    意，刑事訴訟法第159條之5定有明文。該條立法意旨在於傳
    聞證據未經當事人之反對詰問予以核實，原則上先予排除。
    惟若當事人已放棄反對詰問權，於審判程序中表明同意該等
    傳聞證據可作為證據；或於言詞辯論終結前未聲明異議，基
    於尊重當事人對傳聞證據之處分權，暨證據資料愈豐富，愈
    有助於真實發見之理念，且強化言詞辯論主義，使訴訟程序
    得以順暢進行，上開傳聞證據亦均具有證據能力。經查，本
    件以下所引用被告以外之人於審判外之言詞或書面陳述，業
    經於審理期日踐行調查證據程序，檢察官、被告及辯護人均
    已當庭表示無意見，且迄至言詞辯論終結前亦未聲明異議，
    本院審酌該等言詞或書面陳述之製作及取得，並無證據顯示
    有何違背程序規定而欠缺適當性之情事，認以之為證據應屬
    適當，自均有證據能力。
三、又按除法律另有規定外，實施刑事訴訟程序之公務員因違背
    法定程序取得之證據，其有無證據能力之認定，應審酌人權
    保障及公共利益之均衡維護，刑事訴訟法第158條之4定有明
    文。查本件以下所引用之非供述證據，經本院於審理中提示
    並告以要旨而為調查時，檢察官、被告及辯護人均未表示無
    證據能力，本院審酌該等證據作成及取得之程序均無違法之
    處，依上開規定之反面解釋，亦應認均有證據能力。
四、再按被告之自白，非出於強暴、脅迫、利誘、詐欺、疲勞訊
    問、違法羈押或其他不正之方法，且與事實相符者，得為證
    據，刑事訴訟法第156條第1項定有明文。本件被告於原審審
    理中所為之自白，並未提出其他可供證明被告究有如何之遭
    受「強暴、脅迫、利誘、詐欺、疲勞訊問、違法羈押或其他
    不正之方法」始為自白之證據，以供本院得以即時調查審認
    ，被告所為之自白，堪認出於自由意志，得採為本件判決之
    基礎。
貳、實體部分：
一、上開犯罪事實，業據上訴人即被告曾炳諺（下稱被告）於警
    詢、偵查、原審及本院審理中均坦承不諱，核與共犯呂政憲
    供述之情節相符，復有員警110年3月4日職務報告、被告曾
    炳諺於交友軟體Say Hi、通訊軟體LINE中使用暱稱「PINGYE
    N」、「曾炳彥」及佯裝成購毒者之員警使用之帳號個人檔
    案頁面、其等間之對話紀錄截圖（見他字卷第7至91頁）、
    員警110年3月8日職務報告、被告2人於通訊軟體LINE之個人
    檔案頁面、對話紀錄截圖（被告呂政憲暱稱「阿憲」）、員
    警與被告曾炳諺於現場交易之錄音譯文、臺中市政府警察局
    第五分局搜索、扣押筆錄暨扣押物品目錄表（受搜索人：被
    告2人）、贓物領據（員警領回前述佯作購毒之價金8000元
    ）、員警於交易前所拍攝之鈔票照片、逮捕現場及蒐證照片
    （見偵字第9124號卷第63至64、155至181、183至185、187
    至191、203、205、227至235頁）；扣案物品照片、臺灣臺
    中地方檢察署110年度保管字第1937號扣押物品清單、贓證
    物款收據、原審110年度院保字第755號、110年度院安保字
    第161號扣押物品清單（見原審卷第83、93、101、103、109
    至110、117、125頁）附卷可佐。足認被告上開任意性自白
    與事實相符，堪以採信。
二、按販賣毒品所謂販賣行為，須行為人主觀上有營利意圖，且
    客觀上有販入或賣出毒品行為，即足構成，至於實際上是否
    已經獲利，則非所問。又毒品量微價高，本無公定價格，每
    次交易價量可能隨時依雙方關係深淺、資力、需求量及對行
    情之認知、來源是否充裕、查緝鬆嚴、購買者被查獲時供述
    購買對象之可能風險之評估等，而異其標準，非可一概而論
    。且販賣者無論以「價差」、「量差」或「純度」謀取利潤
    ，或牟金錢以外之利益，其為圖利益而非法販賣之行為目的
    ，應無二致。復依一般認知，販賣毒品係違法行為，非可公
    然為之，販賣毒品罪更係重罪，若無利可圖，衡情應不致甘
    冒重罪風險，輕易將毒品交付他人。經查，販賣第二級毒品
    係屬重罪，倘非有利可圖，被告當無可能甘冒遭查緝之風險
    ，遠自桃園南下臺中，而平白從事上開毒品交易；參以被告
    於通訊軟體LINE之對話中多次討論賣多少重量之毒品可賺取
    多少金額（見偵卷第157、159頁），顯見被告係基於獲取個
    人利益之目的為本案犯行，其主觀上有營利意圖，堪以認定
    。綜上所述，本案事證明確，被告上開犯行洵堪認定，應予
    依法論科。　　
三、論罪科刑：
  ㈠核被告所為，係犯毒品危害防制條例第4條第6項、第2項之販
    賣第二級毒品未遂罪。被告於販賣前持有甲基安非他命之低
    度行為，為販賣之高度行為所吸收，不另論罪。又臺灣臺中
    地方檢察署檢察官110年度偵字第12501號移送併辦部分，因
    與本案起訴之犯罪事實相同，自應併予審理。
　㈡又被告與佯裝成購毒者之員警於110年3月3日達成毒品交易事
    宜之協議後，當日隨即轉知呂政憲要預留4公克甲基安非他
    命，可能會突然下臺中交易；翌（4）日復稱其與佯裝成購
    毒者之員警達成之交易金額為9000元；嗣於110年3月7日先
    催促呂政憲向上手拿取4公克甲基安非他命、準備下臺中交
    易，復於該日晚上10時31分許由呂政憲駕車搭載南下臺中，
    於110年3月8日凌晨0時18分許，又打電話催促呂政憲趕快回
    來取款，並於呂政憲取款後駕車離去時提醒其回去注意安全
    等節，有其2人之LINE對話紀錄截圖可參（見偵字第9124號
    卷第158至161、175至181頁）。顯見被告與呂政憲之分工模
    式係由被告找尋購毒者洽談毒品交易事宜，再由呂政憲向上
    手拿取毒品，並駕車搭載被告前往交易，且被告取得部分價
    金即8000元後，便先交付給呂政憲，剩餘尾款則由被告取得
    ，而以此方式朋分價金。是被告與呂政憲就上開犯行間，有
    犯意聯絡及行為分擔，為共同正犯。
  ㈢被告已著手實行販賣第二級毒品罪之構成要件行為，惟因該
    次交易乃員警佯裝成購毒者，無買受毒品之真意，事實上並
    不能真正完成買賣，而屬未遂，爰依刑法第25條第2項規定
    減輕其刑。
  ㈣又按犯第4條至第8條之罪於偵查及歷次審判中均自白者，減
    輕其刑，毒品危害防制條例第17條第2項定有明文。被告於
    偵查及審判中自白本案犯行，符合毒品危害防制條例第17條
    第2項規定，並依刑法第70條之規定，遞減輕其刑
  ㈤再按毒品危害防制條例第17條第1項規定：「犯第4條至第8條
    、第10條或第11條之罪，供出毒品來源，因而查獲其他正犯
    或共犯者，減輕或免除其刑。」，該規定所稱「供出毒品來
    源，因而查獲其他正犯或共犯者」，係指犯罪行為人供出毒
    品來源之對向性正犯，或與其具有共同正犯、共犯（教唆犯
    、幫助犯）關係之毒品由來之人的相關資料，諸如其前手或
    共同正犯、共犯之姓名、年籍、住居所或其他足資辨別之特
    徵等項，使調查或偵查犯罪之公務員得據以對之發動調查或
    偵查程序，並因此而確實查獲其人、其犯行者，始足該當（
    最高法院99年度台上字第2218號判決可資參照）。經查，本
    件被告與佯裝成購毒者之員警交易時，有向該員警表示其要
    先拿毒品的本錢給開車載他的朋友等語，有交易現場之錄音
    譯文可參（見偵字第9124號卷第183頁），並於致電請呂政
    憲駕車返回後，將員警交付之價金8000元丟入其車內；嗣被
    告上樓而為警逮捕時，復向警方表示提供本案毒品之人為呂
    政憲，亦經其供述在卷（見原審卷第286頁），其復於警詢
    時指證呂政憲為本案共犯，負責提供甲基安非他命，並載其
    南下交易及收取8000元價金等情明確（見偵字第9124號卷第
    69頁），足認本案係因被告之供述，而查獲共犯即被告呂政
    憲，自有毒品危害防制條例第17條第1項規定之適用，應依
    刑法第71條第2項規定遞減其刑。
  ㈥另按刑法第59條所規定之酌量減輕其刑，係裁判上之減輕，
    必以犯罪之情狀可憫恕，認為宣告法定最低度之刑猶嫌過重
    者，始有其適用；如別有法定減輕之事由，應先依法定減輕
    事由減輕其刑後，猶嫌過重時，始得為之；若有2種以上法
    定減輕事由，仍應先依法定減輕事由遞減其刑後，猶嫌過重
    時，始得再依刑法第59條規定酌減其刑（最高法院105年度
    台上字第952號、102年度台上字第3444號判決意旨參照）。
    經查，被告經依刑法第25條第2項、毒品危害防制條例第17
    條第2項、第1項規定遞減輕其刑後，所得量處之最輕本刑已
    大幅降低，復斟酌其有多次主動向佯裝成購毒者之員警兜售
    毒品情形（見偵字第9124號卷第99、101、105、111頁編號5
    、8、11、18之對話紀錄截圖），難認其犯罪之情狀有何足
    以引起一般同情而堪憫恕，當無適用刑法第59條規定酌減其
    刑之餘地，附此敘明。
四、原審經審理結果，認被告罪證明確，適用毒品危害防制條例
    第4條第2項、第6項、第17條第1項、第2項、第19條第1項、
    刑法第11條、第28條、第25條第2項等規定，並審酌被告本
    案販賣第二級毒品之數量非鉅，且僅販售予佯裝成購毒者之
    員警1人而不遂，所生危害尚屬有限，復斟酌被告犯罪後坦
    承犯行之態度，兼衡被告自陳為高中肄業，目前擔任餐飲業
    員工，經濟狀況還好（見原審卷第288頁）等一切情狀，量
    處有期徒刑1年8月。並說明：被告之辯護人雖為其請求給予
    緩刑之宣告，然審酌被告有前述主動兜售毒品之情形，並由
    其與佯裝成購毒者之員警洽談本案毒品交易事宜，可見其非
    一時失慮而偶然犯罪，故認不宜給予緩刑之宣告。另說明沒
    收部分：㈠違禁物：扣案如附表編號1之物，業經鑑驗出含有
    第二級毒品甲基安非他命成分，有衛生福利部草屯療養院11
    0年3月8日之鑑驗書為憑（見偵字第9124號卷第357頁），且
    係被告本案犯行所用，自應依毒品危害防制條例第18條第1
    項前段規定，於被告所犯販賣第二級毒品未遂罪之罪刑項下
    宣告沒收銷燬。㈡供犯罪所用之物：扣案如附表編號2之手機
    1支，為被告所有，並供其聯繫本案犯行所用，業據被告陳
    明在卷（見原審卷第233頁），應依毒品危害防制條例第19
    條第1項規定，於被告之罪刑項下宣告沒收等情，核其認事
    、用法、量刑均無不當。
五、被告上訴雖謂：原審量刑過重，請求從輕量刑，並給予緩刑
    宣告云云。惟按量刑之輕重係屬事實審法院得依職權自由裁
    量之事項，茍已斟酌刑法第57條各款所列情狀而未逾法定刑
    度，即不得遽指為違法。至緩刑之宣告，除應具備同法第74
    條所定條件外，並須有可認為以暫不執行刑罰為適當之情形
    ，始得為之，亦屬法院裁判時得依職權自由裁量之事項，當
    事人不得以原審未諭知緩刑指為違背法令（最高法院72年度
    台上字第6696號、75年度台上字第7033號判決可資參照）。
    又按「緩刑之宣告，除應具備一定條件外，並須有可認為以
    暫不執行刑罰為適當之情形，始得為之，亦屬法院裁判時得
    依職權自由裁量之事項，上訴人不得以原審未諭知緩刑指為
    違背法令」（最高法院84年度台上字第3150號、85年度台上
    字第3359號判決意旨可資參照）。本件原審判決已依刑法第
    57條之規定審酌被告上開一切情狀而量處上述罪刑，核其認
    事用法並無不當，所處之刑符合「罰當其罪」之原則，並無
    輕重失衡之情形，被告上訴認原判決所量處之刑度過重及請
    求給予緩刑機會，其上訴為無理由，應予駁回。
據上論斷，應依刑事訴訟法第368條，判決如主文。
本案經檢察官廖志祥提起公訴及移送併辦，檢察官陳佳琳到庭執
行職務。
中　　華　　民　　國　　111 　年　　3 　　月　　30　　日
            刑事第五庭    審判長法　官  鄭  永  玉
    　　　　　　　　　　　　　　法　官  周  莉  菁
  　　　　　　　　　　　　　　　法　官  卓  進  仕
以上正本證明與原本無異。     
如不服本判決應於收受送達後20日內向本院提出上訴書狀，其未
敘述上訴之理由者，並得於提起上訴後20日內向本院補提理由書
（均須按他造當事人之人數附繕本）「切勿逕送上級法院」。
因疫情而遲誤不變期間，得向法院聲請回復原狀。
                                書記官  廖  家  莉
　　　　　　　　　　　　　　　　
中　　華　　民　　國　　111 　年　　3 　　月　　31　　日

附錄本案論罪科刑法條：
毒品危害防制條例第4條第2項、第6項
製造、運輸、販賣第二級毒品者，處無期徒刑或10年以上有期徒
刑，得併科新臺幣1500萬元以下罰金。
前5項之未遂犯罰之。

【附表】
編號 扣案物名稱及數量 1 甲基安非他命1包（驗餘淨重3.9236公克） 2 三星廠牌手機1支（含門號0000000000號SIM卡1張） 3 蘋果廠牌手機1支（含門號0000000000號號SIM卡1張） （該部分業經原審於共犯呂政憲部分諭知沒收確定）